臺灣屏東地方法院行政訴訟判決
110年度簡字第47號
                                    111年9月19日辯論終結
原      告  林禹岑  
被      告  屏東縣政府環境保護局

代  表  人  顏幸苑  
訴訟代理人  周冠宇  
            王奕軒  
上列當事人間廢棄物清理法事件，原告不服屏東縣政府110年屏
府訴字第49、50、51號訴願決定（原處分：屏東縣政府110年4月
26日屏環查字第11031736000號、110年5月1日屏環查字第110317
52100號及110年5月4日屏環查字第11031797800號處分），提起
行政訴訟，本院判決如下：
    主      文
訴願決定及原處分均撤銷。
訴訟費用由被告負擔。
    事實及理由
一、事實概要：緣原告遭民眾檢舉並檢附現場監視器錄影存證，
    其於110年2月12日17時50分、110年2月22日20時25分、110
    年2月27日7時22分，在屏東縣○○鄉○○村○○路000號之門口前
    （下稱系爭土地），因任意丟置一般廢棄物之行為，影響環
    境衛生，並造成環境汙染，經被告檢視影像內容、審酌調查
    事實證據，並給予陳述意見之機會後，被告認原告違反廢棄
    物清理法第27條第1款規定之事實明確，乃依同法第50條第3
    款規定，分別以110年5月1日屏環查字第11031752100號、11
    0年4月26日屏環查字第1103173600號、110年5月4日屏環查
    字第11031797800號（下合稱原處分）裁處原告罰鍰各新臺
    幣（下同）1,200元。原告不服，提起訴願，經屏東縣政府
    以110年屏府訴字49、50、51號訴願決定書（下稱訴決定）
    駁回。原告仍為不服，遂提起本件行政訴訟。
二、本件原告主張：
　㈠、被告機關職員利用停於本人住家庭院前之機車車牌號碼惡
      意行使職權，強迫原告受罰。原告於109年至110年向被告
      陳情屏東縣○○鄉○○村○○路000號之訴外人林堂黨、林昭舜
      、林昭勤堆積廢棄物、亂倒垃圾、廚餘，惟被告職員仍以
      現場稽查未發現有將垃圾棄置於共有地影響環境衛生之情
      形，以垃圾有用藍色墊子蓋住違理由，縱容其每日繼續將
      自家垃圾桶往原告住家庭院堆積丟棄之行為。
　㈡、本人確定沒有亂丟垃圾在系爭土地內，原告居住於屏東縣○
      ○鄉○○村○○路000號，住家前庭院土地之所有權人為原告之
      家長，鄰居村建隆路105號亂丟垃圾在原告住家前，被告
      卻罰本人等語。
　㈢、並聲明，訴願決定及原處分均撤銷。
三、被告則以：
　㈠、按「在指定清除地區內嚴禁有下列行為：一、隨地吐痰、
      檳榔汁、檳榔渣，拋棄紙屑、煙蒂、口香糖、瓜果或其皮
      、核、汁、渣或其他一般廢棄物。」、「有下列情形之一
      者，處新臺幣一千二百元以上六千元以下罰鍰。經限期改
      善，屆期仍未完成改善者，按日連續處罰：三、為第二十
      七條各款行為之一。」廢棄物清理法第27條第1款、第50
      條第3款定有明文。
　㈡、查系爭原處分均係民眾陳情報案並提供明確之違規佐證資
      料，後經被告依職權進行調查後認定，原告確有分別於11
      0年2月12日17時50分、110年2月22日20時25分、110年2月
      27日7時22分，在屏東縣○○鄉○○村○○路000號門口前，或用
      腳踢、或隨意棄置一般廢棄物至地面之情形；且經被告調
      查，系爭土地為多人共有，惟原告並非共有人，故原告棄
      置口罩於他人土地之行為，顯已違反上開廢棄物清理法第
      27條第1款之規定。
　㈢、次查原告違規行為時間適逢新冠肺炎疫情嚴峻期間，爰依
      環保署通知及裁罰準則規定第一次即應裁處新臺幣3,600
      元，第2次以上即按次重罰6,000元；被告因慮及此為鄰里
      間嫌隙至相互檢舉之案件，爰均裁處最低1,200元罰鍰，
      以兼顧比例原則，亦無濫用裁量之情事。
　㈣、末查原告提出系爭土地住戶長期堆積垃圾一事，業經被告
      數次派員前往稽查，並未發現有違反環保法令，且與原告
      之違規行為無涉，更無從阻卻原告違規行為之不法性等語
      以資答辯。
　㈤、並聲明：原告之訴駁回。
四、本院之判斷：
  ㈠、原告與父母同住於該舉發地點，為兩造所不爭執，是原告
      既居住於該處，則原告對於舉發地點之土地雖無所有權，
      惟仍有使用權限。
  ㈡、被告以原告並非土地所有權人，而認原告於該處放置廢棄
      物之行為，違反廢棄物清理法第27條第1款，然原告既對
      該土地有使用權限，是否無權放置廢棄物即屬可疑，是本
      院認其並不該當於廢棄物清理法第27條第1款之情形。  
五、綜上所述，原告既對該處土地有使用權限，訴願決定就此部
    分未予糾正，亦有未合。原告訴請撤銷訴願決定及原處分，
    為有理由，惟原告行為倘有另違反其他規定，則由被告另為
    適法之處置，附此敘明。
六、本件判決基礎已臻明確，兩造其餘之攻擊防禦方法及訴訟資
    料經本院斟酌後，核與判決不生影響，無一一論述之必要，
    併予敘明。
據上論結，本件原告之訴為有理由，依行政訴訟法第98條第1項
前段，判決如主文。
中　　華　　民　　國　　111 　年　　10　　月　　3 　　日
　　　　　　　　　行政訴訟庭  法　官　薛侑倫
以上為正本，係照原本作成。
如不服本判決，應於判決送達後20日內，向本院提出上訴狀並表
明上訴理由（原判決所違背之法令及其具體內容或依訴訟資料可
認為原判決有違背法令之具體事實），其未載明上訴理由者，應
於提出上訴後20日內向本院補提理由書（上訴狀及上訴理由書均
須按他造人數附繕本，如未按期補提上訴理由書，則逕予駁回上
訴），並應繳納上訴裁判費新臺幣3,000元。
中　　華　　民　　國　　111 　年　　10　　月　　3 　　日
                              書記官  沈詩雅